最高法院刑事判決　　　　　　　　　　　　　　　九十一年度台上字第一一一一號
　　上　 訴　 人　台灣高等法院檢察署檢察官
　　上訴人即被告　甲○○
　　　　　　　　　乙○○
右上訴人等因被告等違反證券交易法案件，不服台灣高等法院中華民國八十七年十二
月十六日第二審判決（八十七年度上訴字第三六一五號，起訴案號：台灣台北地方法
院檢察署八十六年度偵字第七六九五、八○八二號），提起上訴，本院判決如左：
    主  文
原判決關於甲○○、乙○○部分撤銷，發回台灣高等法院。
    理  由
本件原判決認定上訴人即被告甲○○、乙○○均明知對於集中市場之有價證券，不得
有「在集中市場不移轉有價證券所有權而偽作買賣者」之行為，竟共同基於概括之犯
意聯絡，連續於民國八十五年四月二十三日至同年六月一日止，由乙○○提供其於建
弘證券股份有限公司安和分公司（以下簡稱建弘證券安和分公司）帳戶，及經由陽明
證券股份有限公司（以下簡稱陽明證券大安分公司）營業員陳心萍、吳念慈（二人均
由第一審法院另案審理中）二人，媒介不知情張銀、張慶瑞二人提供資金，及提供如
原判決附表（下稱附表）一所示之證券公司帳戶，多次在集中交易市場上，於同一營
業日，為實質上不移轉所有權而偽作買進或賣出億豐窗簾工業股份有限公司（以下簡
稱億豐公司）之股票（交易之時間、數量、證券商、使用帳戶詳如附表二所示），乙
○○則與甲○○一同看盤，並為甲○○辦理交割等事務。甲○○以此種不移轉實質所
有權而偽作買賣方式，虛構成交量，造成股市熱絡假象，再嗣機出脫持股，牟取利益
。其中於下列交易日買進、賣出之相對成交量，占億豐公司股票各該日市場成交量百
分之二十以上：(一)八十五年五月三日：以張銀及鄭景文帳戶於八時五十六分五十一秒
至十時三十八分四十五秒，以新台幣（下同）二八‧二元、二八‧三元、二八‧四元
及漲停價二九‧九元分四筆委託買進一○二九仟股。另以張慶瑞、鄭聰烈帳戶於八時
四十八分十三秒至八時五十七分五十二秒以二八‧二元、二八‧三元、二八‧四元分
五筆委託賣出九三○仟股。上述委託於九時一分至十時三十九分十一秒共相對成交七
七一仟股。以鄭景文帳戶於十一時五十六分三十秒以二八‧三元委託買進二四○仟股
，另以鄭聰烈帳戶於十時五十三分十九秒，以二八‧三元委託賣出三○九仟股。上述
委託於十一時五十六分五十五秒共相對成交一六七仟股。(二)八十五年五月四日：以鄭
聰烈帳戶於九時四分十三秒至九時五十八分二十九秒以二八‧八元及漲停價三○‧三
元分三筆委託買進七五○仟股，另以鄭景文帳戶於八時五十八分五十四秒至九時四分
十二秒以二八‧九七元、二八‧八元及跌停價二六‧五元分三筆委託賣出八○○仟股
。上述委託於九時五分六秒至九時五十八分三十秒共相對成交五九七仟股。以鄭聰烈
帳戶及張銀帳戶於十時五十八分六秒至十時五十九分十三秒，以二八‧八元及漲停價
三○‧三元分二筆委託買進五九九仟股，另以鄭景文帳戶於十時五十八分十二秒以跌
停價二六‧五元委託賣出三○○仟股。上述委託於十時五十九分二十九秒共相對成交
二八五仟股。(三)八十五年五月八日：以鄭聰烈及乙○○帳戶，於十一時五分十三秒至
十一時五十九分二十四秒，以漲停價三一‧二元分三筆委託買進六三○仟股。另以鄭
聰烈及乙○○帳戶於十一時五分十三秒至十一時五十九分三十秒以跌停價二七‧二元
分三筆委託賣出五○○仟股。上述委託於十一時五分四十四秒至十二時共相對成交四
六四仟股。(四)八十五年五月九日：以鄭景文帳戶，於九時二分二十二秒至十一時八分
二十一秒以二九‧六元及漲停價三一‧五元，分三十筆委託買進七二二仟股。另以鄭
聰烈、張銀、乙○○及張慶瑞帳戶於八時五十分三十秒至九時四十八分二十秒，以二
九‧六元及二九‧‧七元，分八筆委託賣出一八九一仟股。上述委託於九時十分六秒
至十一時八分五十五秒共相對成交六八○仟股。以乙○○帳戶，於十一時五十九分十
七秒，以漲停價三一‧五元委託買進一○○仟股。另以鄭聰烈帳戶於十一時五十九分
十八秒，以跌停價二七‧五元委託賣出一○○仟股。上述委託於十二時共相對成交八
九仟股等情，因認第一審判決論處甲○○、乙○○共同連續違反對於在證券交易所上
市之有價證券，不得在集中交易市場，不移轉證券所有權而偽作買賣之規定各罪刑（
均累犯），為無不合，予以維持，駁回甲○○、乙○○在第二審之上訴，固非無見。
惟查(一)本件公訴意旨謂：甲○○、乙○○共同基於概括之犯意，自八十五年四月二十
三日至同年六月一日止，由乙○○、張銀、鄭聰烈、鄭景文、張慶瑞、張李慈敏之帳
戶，以高價買進，低價賣出之方式，從事沖洗性買賣，將該股票之股價由二十九元拉
至五十七元。原判決亦認定乙○○提供上開帳戶供甲○○買賣股票，協助辦理交割，
二人共同看盤，而於八十五年五月三日、五月四日、五月八日、五月九日以低價賣出
，高價買進之手法對作，依序成交九三八千股、八八二千股、四六四千股、七六九千
股，其等買進、賣出之股票超過各該日市場成交量百分之二十以上。理由欄亦明上
市之億豐股票，實收資本九億七千八百四十二萬餘元，該股票於八十五年四月二十三
日至八十五年六月一日期間之成交價、量呈異常現象，股價由二六‧六○元上漲至三
七‧五○元，上漲一○‧九○元，漲幅四○‧九七％，同期間同類股指數由七五‧九
三點上漲至七六‧二○點，上漲○‧二七點，漲幅○‧三五％，加權股價指數由五九
○七‧○一上漲至五九八三‧三九點，上漲七六‧三八點，漲幅一‧二九％，日平均
成交量為七一六七仟股，較前一個月增四九‧八七％，同期間集中交易市場日平均成
交量為0000000仟股，較前一個月減二九‧九九％，上開帳戶，於八十五年五
月三、四、六、八、九、十及十一日等七個營業日更有大量買進賣出億豐公司股票之
情。乃原判決以被告等上開行為，該當於修正前證券交易法第一百五十五條第一項第
二款之犯罪構成要件（按該款業經八十九年七月十九日修正時加以刪除），應依同法
第一百七十一條第一項之規定處罰，但被告等上開犯行，是否亦該當於同法第一百五
十五條第一項第四款所指意圖抬高或壓低集中交易市場某種有價證券之交易價格，自
行或以他人名義，對該有價證券連續以高價買入或低價賣出者之犯罪構成要件，而有
同法第一百七十一條第一款之適用，原審未詳加釐清說明，自嫌理由不備。(二)甲○○
於原審辯稱：其為謀求較多之資金買賣股票，乃透過陽明證券公司營業員陳心萍媒介
金主張銀、張慶瑞提供墊款，金主為求保障，原要求其提供三成之保證金，因其無現
款保證金，遂以金主指定之帳戶買賣股票，金主亦可以該帳戶買賣股票等語（見原審
卷三十九頁），則原判決事實欄所載各次買、賣之委託單究為甲○○或係金主所委託
，攸關犯罪之成立，原審未加調查，亦未說明不予調查之理由，併有可議。檢察官及
甲○○、乙○○上訴意旨分別指摘原判決關於甲○○、乙○○部分不當，尚非全無理
由，應認甲○○、乙○○部分有撤銷發回更審之原因。至原判決理由一(四)不另為無罪
之諭知部分，因公訴人認此部分與前揭論罪科刑部分，為實質上一罪，爰一併發回，
併予指明。
據上論結，應依刑事訴訟法第三百九十七條、第四百零一條，判決如主文。
中      華      民      國    九十一    年      二      月    二十七    日
                              最高法院刑事第八庭
                                  審判長法官  莊  登  照
                                        法官  洪  明  輝
                                        法官  黃  一  鑫
                                        法官  魏  新  和
                                        法官  林  秀  夫
      右正本證明與原本無異
                                              書  記  官
中      華      民      國    九十一    年      三      月      五      日
